【裁判字號】    97,抗,1082
【裁判日期】    970703
【裁判案由】    假扣押
【裁判全文】
臺灣高等法院民事裁定                  97年度抗字第1082號
抗  告  人  甲○○
            丙○○○
            乙○○
            戊○○
            己○○
相  對  人  佳河建設股份有限公司
法定代理人  丁○○
上列抗告人等與相對人間，因假扣押事件，對於中華民國97年5
月22日臺灣新竹地方法院97年度裁全字第687號裁定，提起抗告
，本院裁定如下：
    主  文
原裁定廢棄。
相對人在第一審之聲請駁回。
聲請及抗告訴訟費用由相對人負擔。
    理  由
一、相對人於原法院聲請意旨略以：抗告人等於民國(以下同)96
    年 9月14日提供所有坐落新竹市○○段○○段199-5、-6、-7
    、-8、202、203、206-4、-8等地號土地 (以下稱系爭土地)
    予相對人興建住商大樓，與相對人簽訂房屋合建契約書 (以
    下稱系爭契約 )，約定保證系爭土地無設定負擔，相對人同
    意其銀行貸款於相對人取得銀行建築融資時，予以塗銷，及
    於相對人辦理建築融資，應予配合，而收受相對人保證金新
    臺幣(以下同)一千萬元(500萬元現金、500萬元本票)；詎於
    相對人以系爭土地辦理銀行建築融資，抗告人乙○○竟違約
    拒絕配合辦理對保手續，屢經相對人催請履約仍未獲置理，
    業經相對人解除系爭契約，相對人因之受有損害，相對人誠
    恐日後有不能強制執行之虞；為此，提出系爭契約、律師函
    、郵件收件回執、掛號郵件查單、存證信函、系爭土地登記
    謄本、借據、本票、國內匯款回條、土地所有權部、建物、
    土地登記謄本等 (原審卷第7至38、47至77頁)，求為准予提
    供擔保後為假扣押之裁定。
二、按：「債權人就金錢請求或得易為金錢請求之請求，欲保全
    強制執行者，得聲請假扣押。」、「假扣押，非有日後不能
    強制執行或甚難執行之虞者，不得為之。應在外國為強制執
    行者，視為有日後甚難執行之虞。」、「請求及假扣押之原
    因，應釋明之。前項釋明如有不足，而債權人陳明願供擔保
    或法院認為適當者，法院得定相當之擔保，命供擔保後為假
    扣押。」民事訴訟法第522條、第523條、第526條第 1、2項
    分別定有明文。又：最高法院94年度臺抗字第 665號、75年
    度臺抗字第 453號亦分別著有：「債權人就金錢請求或得易
    為金錢請求之請求，欲保全強制執行者，得聲請假扣押。假
    扣押非有日後不能強制執行或甚難執行之虞者，不得為之。
    請求及假扣押之原因應釋明之。前項釋明如有不足，而債權
    人陳明願供擔保或法院認為適當者，法院得定相當之擔保，
    命供擔保後為假扣押，為92年2月7日總統令修正公布之民事
    訴訟法第522條第1項、第523條第1項及第526條第 1、2項所
    明定。依上開規定可知，債權人聲請假扣押，應就其請求及
    假扣押之原因加以釋明。該項釋明如有不足，而債權人陳明
    願供擔保或法院認為適當者，法院得定相當之擔保，命供擔
    保後為假扣押。若債權人就其請求及假扣押之原因絲毫未予
    釋明，法院尚且不得命供擔保後為假扣押，遑論為准免供擔
    保之假扣押裁定。」、「所謂因釋明而應提出之能即時調查
    之證據，係指當事人於釋明其事實上之主張時，應同時提出
    可供法院得隨時進行調查之證據而言，故當事人如未同時提
    出供釋明用之證據，法院自無裁定限期命其補正之必要。」
    等裁判意旨，足資參照。所謂假扣押之原因，依民事訴訟法
    第 523條之規定，係指日後有不能強制執行或甚難執行之虞
    ，或應在外國為強制執行之情形，如債務人浪費財產，增加
    負擔，或就其財產為不利益之處分，將成為無資力之狀態，
    或將移住遠地、逃匿無蹤、隱匿財產等是。
三、本院查相對人所提出前揭系爭契約、律師函、郵件收件回執
    、掛號郵件查單、存證信函、系爭土地登記謄本、借據、本
    票、國內匯款回條、土地所有權部、建物、土地登記謄本等
    ，充其量僅能釋明抗告人等提供系爭土地予相對人興建住商
    大樓，與相對人簽訂系爭契約，因抗告人等未配合相對人辦
    理建築融資，而有爭議，對於扣押之原因、即有日後不能強
    制執行或甚難執行之虞、或應在外國為強制執行之原因，絲
    毫未予釋明，參照上開法條規定、最高法院裁判意旨及說明
    ，相對人之聲請，尚不符假扣押之要件，應不予准許；原法
    院依其聲請，為准予提供擔保後為假扣押之裁定，容有未恰
    。抗告意旨雖未指摘及此，原裁定既有可議，無以維持，仍
    應認抗告為有理由，應由本院予以廢棄，更為裁定如主文第
    2項所示。
四、據上論結，本件抗告為有理由，爰依民事訴訟法第 492條、
    第95條、第78條之規定，裁定如主文。
中    華    民    國    97    年    7     月    3     日
                    民事第五庭
                        審判長法  官  魏麗娟
                              法  官  梁宏哲
                              法  官  陳博享
正本係照原本作成。
本裁定除以適用法規顯有錯誤為理由，並經本院許可外，不得再
抗告。如提起再抗告，應於收受後10日內委任律師為訴訟代理人
向本院提出再抗告狀。並繳納再抗告費新台幣１千元。
中    華    民    國    97    年    7     月    4     日
                              書記官  鄭靜如


司法院資訊處製作；財團法人民間司法改革基金會備份。
